【裁判字號】    97,上,38
【裁判日期】    971230
【裁判案由】    侵權行為損害賠償
【裁判全文】
臺灣高等法院花蓮分院民事判決            97年度上字第38號
上  訴  人  乙○○
訴訟代理人  李泰宏律師
被上訴人    甲○○
訴訟代理人  吳漢成律師
當事人間請求侵權行為損害賠償事件，上訴人對於臺灣臺東地方
法院中華民國97年8月21日97年度訴字第32號第一審判決，提起
上訴，本院於97年12月17日言詞辯論終結，判決如下：
    主  文
上訴駁回。
第二審訴訟費用由上訴人負擔。
    事實及理由
一、本件經本院審理結果，認為原判決命上訴人應給付被上訴人
    新臺幣（下同）2,036,760元，及自民國96年1月10日起至清
    償日止，按年息百分之5計算之利息，暨准被上訴人供擔保
    之假執行宣告，認事用法用法並無不合，應予維持，並引用
    原判決所載之事實理由關於被上訴人勝訴部分如附件所示。
二、上訴人聲明：1、原判決不利於上訴人之部分廢棄。2、前開
    廢棄部分，被上訴人在原審之訴駁回。3、如受不利於上訴
    人之判決，請准供擔保免為假執行。其於本院補充之陳述略
    以：
（一）綜觀卷內所有「人證」，舉如村長唐中興、張輝流均證稱
      未見上訴人「持車鑰匙」為凶具，故在「人證」上並無證
      據證明車鑰匙為凶具。而所扣之物證車鑰匙又無血跡反應
      ，且已排除為凶具。準此在「人證」與「物證」上，被上
      訴人均未能舉證係車鑰匙所刺傷，故依舉證責任分配之順
      序，被上訴人必須先對「車鑰匙刺傷眼睛」之侵權行為負
      舉證責任。
（二）退一步言之，即或被上訴人係在拉扯中「受傷」，然此一
      受傷究係被上訴人酒後不小心「自為」或係上訴人所為，
      均有可能，且均須以證據證明之，乃原判決在此混沌不明
      之情形下，遽以此認定全係上訴人所為，亦有認事不憑證
      據之違法。
（三）再依經驗法則，被上訴人受傷後之初診急診病歷，內中除
      有最初受傷情形，且亦有傷患「主訴」，受傷經過之記載
      ，自有助於發現真實，據被上訴人自稱於受傷後前往當地
      大武達武診所診療，再轉臺東馬偕醫院，而後到台東基督
      教醫院再轉往高雄就診。準此以觀，當初之急診中，在大
      武達武診所及臺東馬偕醫院、台東基督教醫院之急診紀錄
      中當應有最初之「病情」以及最初之「主訴」，乃原判決
      均未調閱，自有重要證據漏未調查之違法，請惠予調閱。
（四）如鈞院認係雙方鬥毆所致，則應有過失相抵之適用。
三、被上訴人聲明：上訴駁回。其於本院補充之陳述略以：
（一）本件確為上訴人之故意行為所造成之傷害：上訴人雖否認
      於上開時、地以鑰匙插入被上訴人左眼，致被上訴人喪失
      左眼視能。然證人唐中興於刑事庭審理時及證人張輝流於
      偵查中均結證明確。
（二）依據本案於刑事庭二審審理中，財團法人私立高雄醫學大
      學附設中和紀念醫院之函覆，稱：此傷口的產生由尖銳異
      物或外力撞擊皆有可能；不過該患者並無眼睛周邊組織的
      挫傷或瘀血，因此外力撞擊，例如拳頭打中的可能性較低
      。尖銳異物插到的可能性較高，以警卷頁21之鑰匙（照片
      ）所造成是可能的（見鈞院97上訴字第44號卷第63頁）。
      此與被上訴人主張其左眼遭上訴人以鑰匙刺入左眼吻合，
      而無論是尖銳異物或外力撞擊，均係由外力所導致，已足
      以認定被上訴人係與上訴人發生肢體衝突時，遭上訴人故
      意傷害導致左眼受有重傷。上訴人辯以是被上訴人揮舞鑰
      匙而自傷左眼，實與一般常人之自然反應相違，屬卸責之
      詞，不足採之。
四、本院之判斷：
（一）查被上訴人主張伊被上訴人故意傷害，致左眼當場鮮血直
      流，經送醫急救，經診斷後發現左眼球已破裂併眼內容物
      脫出，且在手術後左眼仍無光感，視力傷害永久無法回復
      ，已喪失一目之視能，而達重傷害之程度之事實，除經證
      人唐中興及張輝流證稱屬實外，且有馬偕醫院臺東分院馬
      院東醫乙字第0960009845號函、高雄醫學院高醫附祕字第
      0950002887號函、第0000000000號、第0000000000號、00
      00000000函、署立臺東醫院東醫社字第0960001427號函可
      稽。雖然證人唐中興、張輝流並未證稱上訴人究以何物傷
      害被上訴人，惟被上訴人左眼確係由上訴人打傷當場流血
      ，已經證人唐中興、張輝流證稱無訛。姑不論被上訴人左
      眼之傷係因何物所致，皆不能否定係上訴人所為之事實。
      上訴人所辯其未毆打被上訴人云云，不足採信。
（二）被上訴人受傷後於馬偕醫院臺東分院急救時，已主訴被打
      致左眼痛，有該院馬院東醫乙字第0960009845號函可按，
      上訴人請求再行調閱就診紀錄，已無必要。
（三）本件係被上訴人與上訴人之父張英市間之水源糾紛所引起
      ，本與上訴人無關。上訴人主張應有過失相抵之適用，自
      無可取。
（四）綜上所述，上訴意旨指摘原判決所為上訴人敗訴之部分不
      當，求予廢棄改判，為無理由，應予駁回。
五、本件事證已明，兩造其餘攻擊防禦方法，核與本件判決結果
    不生影響，爰不一一論述。
據上論結，本件上訴為無理由，依民事訴訟法第449條第1項、第
78條，判決如主文。
中    華    民    國    97    年    12    月    30    日
                  民事庭審判長法  官  林  慶  煙
                              法  官  賴  淳  良
                              法  官  林  碧  玲
以上正本係照原本作成。
如不服本判決，應於收受送達後20日內向本院提出上訴書狀，其
未表明上訴理由者，應於提出上訴後20日內向本院補提理由書狀
（均須按他造當事人之人數附繕本）上訴時應提出委任律師或具
有律師資格之人之委任狀；委任有律師資格者，另應附具律師資
格證書及釋明委任人與受任人有民事訴訟法第466條之1第1項但
書或第2項（詳附註）所定關係之釋明文書影本。
                              書記官  林  明  智
中    華    民    國    97    年    12    月    30    日
附註
民事訴訟法第466條之1（第1項、第2項）：
對於第二審判決上訴，上訴人應委任律師為訴訟代理人。但上訴
人或其他法定代理人具有律師資格者，不在此限。上訴人之配偶
、三親等內之血親、二親等內之姻親，或上訴人為法人、中央或
地方機關時，其所屬專任人員具有律師資格並經法院認為適當者
，亦得為第三審訴訟代理人。


司法院資訊處製作；財團法人民間司法改革基金會備份。
